最　高　行　政　法　院　判　決　　　　　　　　　　九十三年度判字第七六四號
　　上　訴　人　甲　○
　　被 上訴 人　考選部
　　代　表　人　林嘉誠
右當事人間因考試事件，上訴人對於中華民國九十二年四月三日臺北高等行政法院九
十一年度訴字第一一八○號判決，提起上訴，本院判決如左：
　　主  文
上訴駁回。
上訴審訴訟費用由上訴人負擔。
　　理  由
一、本件上訴人主張：上訴人參加九十年專門職業及技術人員高等考試律師考試，於
    民國（下同）九十年十月十九日在臺北考區國家考場試區第一○二八試場應第二
    節「刑法」科目考試時，因隨身帶行動電話，經監場人員當場發現，記載違規
    事實欄，被上訴人旋於九十年十一月二十日，依試場規則第六條第六款規定，處
    分扣除該科目成績五分，除於試區公告欄公告外，並以選專字第○九○三三○二
    六九四號書函通知上訴人，惟該扣分係屬剝奪人民權利或課以義務之處分，依中
    央法規標準法第五條第二款規定，應以法律行之，被上訴人竟以行政規則或命令
    之試場規則剝奪上訴人應考人之權利，其處分所依據之試場規則既屬制裁性條款
    ，因無法律授權而屬無效；上訴人不服該處分，提起訴願，經遭決定駁回等情，
    因而提起本件行政訴訟，請求撤銷訴願決定及原處分，並命被上訴人賠償上訴人
    可得預期其依律師考試通過後所受損害及所失利益之判決（上訴人另請求確認考
    試成績之法律關係不成立及命被上訴人作成錄取上訴人之處分等部分，經原法院
    另以裁定駁回，於此不予贅述）。
二、被上訴人則以：考試院於七十八年五月十七日訂頒之試場規則，原係依七十年十
    一月十一日制定公布之典試法第二十四條及七十七年十二月十四日訂頒之典試法
    施行細則第十五條第二項規定之授權而制定，而該規則於八十九年十月三十一日
    修正時，其中第六條明定禁止應考人隨身帶行動電話等通訊器具進場應試。嗣
    因典試法於九十一年一月十六日修正公布後，其中第二十一條明定，試場規則由
    考試院定之，試場規則之法源依據已提昇至法律位階，依試場規則第六條第六款
    規定，考試中隨身帶行動電話、呼叫器或其他通訊器具者，視其情節輕重，扣
    除該科目成績五分至二十分。上訴人參加九十年專門職業及技術人員高等考試律
    師考試，於國家考場第一○二八號試場應考第二節「刑法」科目時，違反試場規
    則第六條第六款規定，經該試場監場人員當場發現，並由試務處依上開規則，核
    扣該科成績五分，業於試區公告在案，並經被上訴人以九十年十一月二十日選專
    字第○九○三三○二六九四號書函通知上訴人，已依法完成相關程序，被上訴人
    所為處分均係依法行政，並無不當等語，資為抗辯。
三、原審斟酌全辯論意旨及調查證據之結果，以：查上訴人參加九十年專門職業及技
    術人員高等考試律師考試，於九十年十月十九日在臺北考區國家考場試區第一○
    二八試場應第二節「刑法」科目考試時，因隨身帶行動電話，經監場人員當場
    發現，即作成「國家考試應考人違規處理表」，在違規事實欄上記載：「考試中
    隨身帶行動電話，並於考試結束前鈴響兩次」。經監場人員二人及違規之上訴
    人簽名確認無訛，上訴人違規事證明確，被上訴人依試場規則第六條第六款規定
    ，核扣該科目成績五分之處分，並無違誤。次按上開試場規則係考試院於七十八
    年五月十七日，依七十七年十一月十一日修正公布之典試法第二十四條，及七十
    七年十二月十四日訂頒之典試法施行細則第十五條第二項規定之授權所制訂，此
    項授權條款雖未就授權內容與範圍為明確之規定，惟依法律整體解釋，應可推知
    立法者有意授權主管機關，就依法舉辦考試時之相關典試事宜，依其行政專業之
    考量，訂立法規命令，以資規範，是有關律師應如何考試，其所涉及細節性與技
    術性事項，自得依法授權考試機關及業務主管機關發布命令為之補充。考試院為
    規範國家考試試場秩序，依據此授權訂頒之試場規則，於八十九年十月三十一日
    修正之第六條明定禁止應考人隨身帶行動電話等通訊器具進場應試，避免舞弊
    情事發生，該試場規則之目的在於實現典試法之相關規定，以維護國家考試之公
    平性，與授權明確性之原則無違，更無逾越典試法授權之範圍或增加母法所無之
    限制，與憲法保障人民權利之意旨並無違背，自亦未違反中央法規標準法第五條
    及第六條規定暨司法院釋字第三九四號解釋之意旨。是原處分依該試場規則規定
    ，核扣上訴人違規科目考試成績五分，並無不合，訴願決定予以維持，亦無違誤
    ，上訴人請求撤銷訴願決定及原處分，自屬無理由，應予駁回。又本件撤銷訴願
    既應予以駁回，則上訴人合併提起損害賠償之訴，亦無理由，應併予駁回等詞，
    因而以判決駁回上訴人此部分在原審之訴。
四、按考試院為國家最高考試機關，掌理考試等事項，為憲法第八十三條所明定，而
    為使考試院辦理各種考試皆能達到公平與妥適之地步，就依法舉行考試時有關典
    試事宜之原則性問題規定於典試法，而就考試時間關於試場之規則或與考試有關
    之細節性與技術性事項，則由行為時典試法（第二十四條）與典試法施行細則（
    第十五條第二項）授權考試院以國家最高考試機關之地位而為制定（嗣於九十一
    年一月十六日修正之典試法則逕以第二十一條規定相關授權條文），考試院依此
    法律授權所訂頒之試場規則第六條第六款明定：「考試中隨身帶行動電話，呼
    叫器或其他通訊器具者，視其情節輕重，扣除該科目成績五分至二十分」，乃為
    體現典試法之相關規定，以維護國家考試之公平性，自與授權明確性無違，亦未
    逾越典試法之規定，更無違反中央法規標準法之規定。是被上訴人以上訴人於九
    十年專門職業及技術人員高等考試律師考試之刑法科目考試時，帶行動電話進
    場，違反試場規則之規定，而依該規則核扣該科考試成績五分之處分，自無不當
    ，訴願決定予以維持，亦無不合，原判決維持訴願決定及原處分，並駁回上訴人
    請求撤銷訴願決定及原處分暨併請求賠償所受損害及所失利益之訴，經核其認事
    用法均無違誤，上訴論旨，仍執前詞，指摘原判決違背法令，求予廢棄，非有理
    由，應予駁回。
五、據上論結，本件上訴為無理由，爰依行政訴訟法第二百五十五條第一項、第九十
    八條第三項前段，判決如主文。
中　　華　　民　　國　　九十三　　　年　　　六　　　　月　　 十七 　　　日
                    最 高 行 政 法 院  第 二 庭
                                審 判 長 法  官　　　葉　振　權
                                         法  官      鍾  耀  光
                                         法  官　　　劉　鑫　楨
                                         法  官　　　吳　明　鴻
                                         法  官　　　梁　松　雄
右  正  本  證  明  與  原  本  無  異
　　　　　　　　　　　　　　　　　　　　 法院書記官　王  福  瀛
中　　華　　民　　國　　九十三　　　年　　　六　　　　月　　　十八　　　日
